臺灣高等法院刑事判決
110年度侵上訴字第197號
上  訴  人  臺灣新北地方檢察署檢察官
上  訴  人  
即  被  告  李勝智



選任辯護人  陳以儒律師(法扶律師)
上列上訴人等因被告妨害性自主案件，不服臺灣新北地方法院11
0年度侵訴字第20號，中華民國110年8月3日第一審判決（起訴案
號：臺灣新北地方檢察署110年度偵字第2292、6023號），提起
上訴，本院判決如下：
    主  文
原判決撤銷。
甲○○侵入住宅對心智缺陷之人強制猥褻，累犯，處有期徒刑參年
捌月。
    事  實
一、甲○○與甲 （代號AD000-A109675號，民國00年生，真實姓名
    年籍詳卷，已滿14歲）、乙 （代號AD000-A109675號，民國
    00年生，真實姓名年籍詳卷，未滿14歲）為鄰居，並知悉甲
     係患有中度身心障礙之人、乙 為未滿14歲之未成年人。甲
    ○○於109年12月22日6時10分許，見甲 、乙 一同自外返家，
    竟基於侵入住宅對心智缺陷之人與對未滿14歲男子強制猥褻
    之犯意，侵入甲 、乙 居住之新北市三重區某處屬於整棟公
    寓一部分之1樓鐵門（詳細地址詳卷）後，尾隨甲 、乙 爬
    樓梯上2樓，利用甲 、乙 在其2樓住處門口欲持鑰匙開門之
    際，先將甲 左手反折強拉至甲 背後，使甲 前額撞擊住家
    鐵門，同時不顧乙 在旁閃躲、抗拒，違反甲 、乙 之意願
    ，先後以1手隔著褲子強行撫摸甲 、乙 之生殖器8、9下而
    猥褻得逞。嗣甲 、乙 受驚嚇後返家後告知其父，其父持棍
    子追趕出來，甲○○逃離現場，甲 、乙 之父報警處理，始悉
    上情。
二、案經新北市政府警察局婦幼警察隊移送臺灣新北地方檢察署
    檢察官偵查起訴及自動檢舉偵查起訴。
    理  由
壹、程序部分
一、依性侵害犯罪防治法第12條第2 項之規定，司法機關所製作
    必須公示之文書，不得揭露被害人之姓名、出生年月日、住
    居所及其他足資識別被害人身分之資訊。本件屬性侵害犯罪
    防治法所稱之性侵害犯罪，因此，本件判決書關於被害人甲
     、乙 之姓名均僅記載代號（真實姓名、年籍資料均詳卷）
    ，並適當隱匿案發地點（即被害人住處之樓梯間）。　
二、按被告以外之人於審判外之陳述，雖不符刑事訴訟法第159
    條之1至第159條之4之規定，而經當事人於審判程序同意作
    為證據，法院審酌該言詞陳述或書面陳述作成時之情況，認
    為適當者，亦得為證據。又當事人、代理人或辯護人於法院
    調查證據時，知有第159條第1項不得為證據之情形，而未於
    言詞辯論終結前聲明異議者，視為有前項之同意，同法第15
    9條之5亦有明定。查本件檢察官、被告及辯護人就本判決下
    列所引被告以外之人於審判外陳述之證據能力均不予爭執，
    迄至言詞辯論終結，亦未對該等證據之證據能力聲明異議，
    本院審酌該些供述證據作成時，核無違法取證或其他瑕疵，
    認為以之作為本案之證據屬適當，自有證據能力。其餘資以
    認定被告犯罪事實之非供述證據，均查無違反法定程序取得
    之情形，依刑事訴訟法第158條之4反面規定，亦具證據能力
    。
貳、實體部分
一、認定犯罪事實所憑之證據及理由：
　  上揭犯罪事實，業據上訴人即被告(下稱被告)甲○○於本院準
    備程序及審理時均坦承不諱（見本院卷第130、175、179頁
    ），核與證人即被害人甲 、乙 於警詢、偵查、原審審理時
    （見偵字第2292號卷第11至22、157至163頁，原審卷第239
    至278頁），及證人即被害人甲 、乙 之父於原審審理時證
    述之情節相符(見原審卷第279至284頁)，並有指認犯罪嫌疑
    人紀錄表、新北市警察局婦幼隊查訪表、甲 之身心障礙證
    明、新北市政府警察局婦幼警察隊員警職務報告各1份、蒐
    證照片8張、監視器錄影畫面翻拍照片8張在卷可稽(見偵字
    第2292號卷第33、35至37、45至52頁，彌封卷第18、23頁)
    ，足認被告前開任意性自白，確與事實相符，堪可採信。綜
    上所述，本案事證明確，被告犯行洵堪認定，應依法論科。
      
二、論罪科刑：
  ㈠核被告對甲 所為，係犯刑法第224條之罪而有同法第222條第
    1項第7款、第3款之情形，而犯刑法第224條之1之侵入住宅
    對心智缺陷之男子犯強制猥褻罪；對乙 所為，係犯刑法第2
    24條之罪而有同法第222條第1項第7款、第2款之情形，而犯
    刑法第224條之1之侵入住宅對未滿14歲之男子犯強制猥褻罪
    。被告所犯上開2罪，係出於一個意思決定，犯罪行為有局
    部重疊，為想像競合犯，應依刑法第55條規定，從一重之侵
    入住宅對心智缺陷之男子犯強制猥褻罪處斷。
　㈡累犯是否加重其刑之說明：　
　⒈被告前因妨害性自主案件，經原審法院以103年度侵訴字第56
    號判決判處有期徒刑3年6月，再經本院以104年度侵上訴字
    第206號判決駁回上訴，再經最高法院以104年度台上字第38
    23號判決駁回上訴確定，並於108年5月23日縮刑期滿執行完
    畢等情，此有本院被告前案紀錄表1份在卷可按，其於有期
    徒刑執行完畢後，5年內故意再犯本件有期徒刑以上之罪，
    為累犯。
　⒉本院審酌被告前曾違犯加重強制猥褻罪，經法院判處有期徒
    刑3年6月確定，入監執行至108年5月23日縮刑期滿執行完畢
    ，竟再違犯本件犯行，前案與本案之犯罪類型、手法、侵害
    法益均相同，前案執行完畢日距離本案犯罪之時間未久，足
    見前罪之徒刑執行成效不彰，其對刑罰之反應力顯然薄弱，
    自我控制力及守法意識不佳，有加重其刑之必要，爰依刑法
    第47條第1項規定加重其刑。
  ㈢被告之犯行不需再依兒童及少年福利與權益保障法第112條第
    1項規定加重其刑：
  ⒈按兒童及少年福利與權益保障法第112條第1項規定：「成年
    人教唆、幫助或利用兒童及少年犯罪或與之共同實施犯罪或
    故意對其犯罪者，加重其刑至二分之一。但各該罪就被害人
    係兒童及少年已定有特別處罰規定者，從其規定。」本案被
    告對乙 所犯刑法第224條之1侵入住宅對未滿14歲之男子為
    強制猥褻罪，已將「未滿14歲之男女」列為犯罪構成要件，
    亦即已就被害人之年齡設有特別規定，就乙 部分，自無庸
    再依兒童及少年福利與權益保障法第112條第1項之規定加重
    其刑。
  ⒉又犯刑法第224條之強制猥褻罪，而有同法第222條第1項各款
    情形之加重強制猥褻罪，除該項第2款規定對未滿14歲之男
    女犯之者外，別無對於14歲以上、未滿18歲之男女犯之者，
    亦列為加重條件之規定。惟兒童及少年福利與權益保障法所
    稱之少年，依同法第2條規定，係指12歲以上未滿18歲之人
    。如成年人對12歲以上、未滿14歲之心智缺陷少年強制猥褻
    者，僅論以刑法第224條之1、第222條第1項第2款、第3款之
    加重強制猥褻罪。而對於同屬少年之14歲以上、未滿18歲心
    智缺陷之人強制猥褻者，其情節較輕，倘論以刑法第224條
    之1、第222條第1項第3款之加重強制猥褻罪，再依兒童及少
    年福利與權益保障法第112條第1項前段規定加重其刑，顯然
    失衡。是就此情形，應認該加重強制猥褻罪，就被害人係兒
    童及少年已定有特別處罰規定，不得再依兒童及少年福利與
    權益保障法第112條第1項前段規定加重其刑（最高法院104
    年度台上字第1188號刑事判決意旨參照）。本案中之甲 是
    已滿14歲之中度身心障礙之人，業如前述，揆諸前述說明，
    被告就此部分如需再依兒童及少年福利與權益保障法第112
    條第1項前段規定加重其刑，顯然失衡，是就此情形，應認
    該加重強制猥褻罪，就被害人係兒童及少年已定有特別處罰
    規定，不得再加重其刑。
  ⒊起訴書認為被告對甲 與乙 犯加重強制猥褻罪，需再依兒童
    及少年福利與權益保障法第112條第1項前段規定加重其刑，
    顯有誤會，應予敘明。 
三、撤銷原判決之理由：　　
  ㈠原審詳予調查，認被告犯罪之事證明確，予以論罪科刑，固
    非無見。惟查：
　⒈被告於本院準備程序、審理時，已就本件犯行全然坦承不諱
    ，堪認其尚知反省悔悟，犯後態度有所不同，是本件量刑基
    礎已有變更，原審未及審酌上情，其量刑尚非妥適。
　⒉又按刑罰法規除依不同犯罪構成要件要素，所涵攝相異之可
    罰性，而賦與相應之法定刑外，立法者基於刑罰目的及刑事
    政策之需要，亦常明文規範加重、減輕、免除法定刑之具體
    事由，據以調整原始法定刑，而形成刑罰裁量的處斷範圍，
    即為處斷刑。法院於具體案件之量刑過程，就是從法定刑、
    處斷刑之範圍內，確定其刑罰種類及欲予科處之刑度而為宣
    告，具體形成宣告刑。是法定刑、處斷刑俱為量刑之外部性
    界限，該當於各種犯罪構成要件與法定加重、減輕、免除事
    由之具體事實，既共同形成刑罰裁量範圍，則法院於量刑過
    程中，自不得再執為刑罰輕重之裁量標準。否則，即違反重
    複評價之禁止。從而，對於行為人於前案執行完畢後5年以
    內故意再犯有期徒刑以上之罪者，倘已依刑法第47條第1項
    之累犯規定加重其刑，就該罪科刑時，即不得再將行為人構
    成累犯之前科，執為量刑之事由(最高法院110年度台上字第
    2528號判決意旨參照)。
　⒊查原判決認被告本件犯罪構成累犯，業依刑法第47條第1項規
    定加重其刑（見原判決第12、13頁）。其理由欄貳、二、㈤
    復載敘：「爰審酌被告曾因為妨害性自主案件經法院判處罪
    刑之前案紀錄，…，品行非無可議」等情（見原判決第13頁
    ），而將已適用刑法總則累犯加重其刑規定而變異其刑罰效
    果之同一事由，重複執作科刑審酌事項而為評價，與禁止重
    複評價原則有違，自難謂符合刑法第57條規定之意旨。　
  ㈡檢察官上訴意旨略以：本案被告為成年人，明知被害人甲 係
    患有中度身心障礙之人，竟基於侵入住宅對心智缺陷之人為
    強制猥褻行為，應依兒童及少年福利與權益保障法第112條
    第1項前段之規定論科並加重其刑至2分之1。原判決就被告
    對甲 所涉加重強制猥褻犯行，漏未依兒童及少年福利與權
    益保障法第112條第1項對被告論罪科刑，似有判決不適用法
    則之違法。被告上訴則以：就原審事實認定部分，均為認罪
    答辯，惟原審量刑過重，請求依刑法第57、59條規定再予減
    輕等語。
　㈢本院查：
　⒈按兒童及少年福利與權益保障法第112條第1項規定，成年人
    教唆、幫助或利用兒童及少年犯罪或與之共同實施犯罪或故
    意對其犯罪者，加重其刑至2分之1。但各該罪就被害人係兒
    童及少年已定有特別處罰規定者，從其規定。又刑法第222
    條第1項之加重強制性交罪，除第2款規定對未滿14歲之男女
    犯之者外，別無對於14歲以上未滿18歲之男女犯之者，亦列
    為加重條件之規定。惟兒童及少年福利與權益保障法所稱之
    少年，依同法第2條規定，係指12歲以上未滿18歲之人。如
    成年人故意對12歲以上未滿14歲之少年以藥劑強制性交者，
    僅論以刑法第222條第1項第2款、第4款之加重強制性交罪。
    而對於同屬少年之14歲以上未滿18歲之人以藥劑強制性交者
    ，其情節較輕，倘論以兒童及少年福利與權益保障法第112
    條第1項前段、刑法第222條第1項第4款之成年人故意對少年
    犯加重強制性交罪，並加重其刑，顯失公平(最高法院107年
    度台上字第4341號判決意旨參照)。
　⒉本案被告以侵入住宅方式對心智缺陷之14歲以上未滿18歲之
    甲 犯刑法第224條之強制猥褻罪，有同法第222條第1項第7
    款、第3款之加重情形，合於刑法第224條之1之構成要件。
    如被告對12歲以上未滿14歲之心智缺陷少年以侵入住宅方式
    犯強制猥褻罪，僅論以刑法第224條之1、第222條第1項第7
    款、第3款之加重強制猥褻罪，而對於同屬少年之14歲以上
    未滿18歲之心智缺陷之人以侵入住宅方式犯強制猥褻罪，其
    情節較輕，倘論以兒童及少年福利與權益保障法第112條第1
    項前段、刑法第224條之1之成年人故意對少年犯加重強制猥
    褻罪，並加重其刑，顯然有失公平，自不得再依兒童及少年
    福利與權益保障法第112條第1項前段規定加重其刑，檢察官
    上訴意旨猶主張被告對甲 所為加重強制猥褻犯行，應依兒
    童及少年福利與權益保障法第112條第1項前段之規定加重其
    刑，指摘原判決不當，難認可採。
　⒊又刑法第59條之酌量減輕其刑，必於犯罪之情狀，在客觀上
    足以引起一般同情，認為即予宣告法定低度刑期，猶嫌過重
    者，始有其適用（最高法院51年台上字第899號判例意旨參
    照）。本件被告所為加重強制猥褻犯行，乃對14歲以上未滿
    18歲心智缺陷之甲 及未滿14歲之乙 ，以侵入住宅方式為強
    制猥褻，依其犯罪情節，並無情輕法重，有傷一般國民對於
    法律之情感，而足以引起社會一般同情之處，尚無顯可憫恕
    之情形，即無依刑法第59條酌減其刑之餘地。被告徒以前詞
    主張應適用刑法第59條規定再予酌減，實屬無據。
　㈣綜上，被告上訴主張其已全部認罪，原審量刑過重，為有理
    由；另被告上訴主張應有刑法第59條之適用，及檢察官上訴
    主張就被告對甲 所涉加重強制猥褻犯行，應依兒童及少年
    福利與權益保障法第112條第1項規定論罪科刑，雖均無理由
    ，惟原判決既有前揭可議之處，即屬無可維持，應由本院撤
    銷改判。　　　
四、科刑之審酌：
　　爰以行為人之責任為基礎，審酌被告因未能克制情慾而以前
    揭方式對甲 、乙 為強制猥褻行為之犯罪動機、目的及手段
    ，及其對年幼、心智缺陷之少年為強制猥褻行為，對成長中
    少年之身心健康造成嚴重傷害，所為實不宜寬貸，又念其犯
    後尚知坦承犯行，正視已非之犯後態度，且已與被害人甲 
    、乙 之父達成和解，有和解契約書1份在卷可參（見偵字第
    2292號卷第149頁），並參酌被害人之父於原審表示：「既
    然錯了，就是錯了，也沒有什麼所謂的要怎麼做，就是只要
    對方願意改過，我還是願意原諒他」、「紅包已經拿到了，
    是我媽媽收的，我下班後她轉交給我，對刑度各方面沒有意
    見」等語之意見(見原審卷第284頁)，兼衡酌被告自陳高中
    畢業之智識程度、未婚、先前從事粗工，月入約新臺幣4、5
    萬元，父親罹患癌症，父母年事已高，被告為家中經濟來源
    之家庭生活經濟狀況(見本院卷第180頁、原審卷第291、292
    頁)等一切情狀，量處如主文第2項所示之刑，以資懲儆。　
據上論斷，應依刑事訴訟法第369條第1項前段、第364條、第299
條第1項前段，刑法第224條之1、第55條、第47條第1項，判決如
主文。
本案經檢察官楊婉鈺偵查起訴，經檢察官朱曉群提起上訴，檢察
官呂光華到庭執行職務。
中　　華　　民　　國　　110 　年　　11　　月　　30　　日
                  刑事第一庭  審判長法　官  周煙平
                                    法　官  吳炳桂
                                    法　官  連育群
以上正本證明與原本無異。
如不服本判決，應於收受送達後20日內向本院提出上訴書狀，其
未敘述上訴之理由者並得於提起上訴後20日內向本院補提理由書
（均須按他造當事人之人數附繕本）「切勿逕送上級法院」。
                                    書記官  廖紫喬
中　　華　　民　　國　　110 　年　　11　　月　　30　　日
附錄：本案論罪科刑法條全文　　　　　　
中華民國刑法第224條之1
犯前條之罪而有第222條第1項各款情形之一者，處3年以上10年
以下有期徒刑。
中華民國刑法第222條
犯前條之罪而有下列情形之一者，處7年以上有期徒刑：
一、二人以上共同犯之。
二、對未滿十四歲之男女犯之。
三、對精神、身體障礙或其他心智缺陷之人犯之。
四、以藥劑犯之。
五、對被害人施以凌虐。
六、利用駕駛供公眾或不特定人運輸之交通工具之機會犯之。
七、侵入住宅或有人居住之建築物、船艦或隱匿其內犯之。
八、攜帶兇器犯之。
九、對被害人為照相、錄音、錄影或散布、播送該影像、聲音、
    電磁紀錄。
前項之未遂犯罰之。